高雄高等行政法院簡易判決　　　　　　　　　　　九十一年度簡字第二九三號
　　原　　　告　甲○○
　　被　　　告　高雄縣政府
　　代　表　人　乙○○縣長
　　訴訟代理人　丙○○
右當事人間因建築法事件，原告不服內政部中華民國九十一年五月二日台內訴字第０
九一０００三四二０號訴願決定，提起行政訴訟。本院判決如左：
    主  文
原告之訴駁回。
訴訟費用由原告負擔。
    事實及理由
一、緣原告於民國（下同）八十九年三月八日受託辦理高雄縣仁武鄉○○路三０一號
    （即香美茶藝館）建築物之八十九年度建築物公共安全檢查簽證及申報業務，經
    原告現場檢查後，向被告辦理申報並准予報備，列管複查，嗣被告委託台灣省建
    築師公會高雄縣辦事處派員赴香美茶藝館現場辦理建築物公共安全檢查簽證及申
    報複查作業，發現原告之簽證內容關於內部裝修材料項目部分其申報書所附檢查
    紀錄記載為ＦＣ１、ＦＣ２（即耐燃材料），為檢查結果，該內部裝修材料部分
    （石膏）牆面及天花板加以易燃材料裝修，與現況不符，被告遂認為原告於上開
    建築物八十九年度公共安全檢查簽證涉有不實情事，乃依建築法第九十一條第四
    項規定處原告罰鍰新台幣（下同）六０、０００元。原告不服，提起訴願，遭決
    定駁回，遂提起本件行政訴訟。
二、原告起訴主張略謂：「高雄縣建築物公共安全檢查簽證及申報案件簽證不實認定
    作業原則」為地方行政機關之行政命令，不得為行政處分之依據，複查單位未能
    詳細指明其所稱牆面與天花板部分使用易燃材料確切位置，原告於九十年三月二
    十六日申覆書中，亦明言直指該項缺失，未獲被告函復，致使原告無處申覆，受
    檢查場所基於裝修需要，少部分特殊造型（石膏板即無法切割成圓弧），需先以
    易燃材料搭接，再以防火塗料被覆，以達防火目的，原告採納受檢查場所及廠商
    提供之內載購買施工地點之出廠證明予以簽證合格，並非無據，對於現場報告原
    是空白，且內容均未填寫，因被告所派之複檢人員說沒問題，要原告之公安檢查
    員黃旗木簽名，黃旗木才簽名，結果被告事後才自己填載稱原告有部分不實，且
    罰鍰太高並不合理，且訴願答辯時被告所委託之建築師沒有列席，故請將原處分
    及訴願決定撤銷云云。被告則以：被告對原告所為之處分係依據建築法第七十七
    條第一項、第三項、第五項及第九十一條第四項規定辦理，且受被告委託辦理複
    查之台灣省建築師公會高雄縣辦事處於九十年二月十六日派員至本案複查地址並
    提前通知原告屆時到場配合進行複查業務會勘，原告委請黃旗木到場會同複檢，
    黃旗木並經當場告知檢查結果：「部分（石膏）牆面及天花板加以易燃材料裝修
    」黃旗木就該檢查結果，當時未提出異議，又被告已於九十年八月七日以九十府
    建管字第一二三三六八號通知參與申覆會議（親自參加會議）及已於九十一年十
    一月二十三日以九十府建管字第二０五二三一號函文申覆審議會議紀錄，實未如
    原告所述無處申覆，原告本身擁有電機技師證照及建築物公共安全檢查專業檢查
    人認可證，應以其專業知識現場判定，非以「出廠證明」文書而推卸簽證責任，
    故原處分並無違法等語置辯。
三、按「建築物所有權人、使用人應維護建築物合法使用與其構造及設備安全。」「
　　「直轄市、縣（市）（局）主管建築機關對於建築物得隨時派員檢查其有關公共
　　安全與公共衛生之構造與設備。」、「供公眾使用之建築物，應由建築物所有權
    人、使用人定期委託中央主管建築機關認可之專業機構或人員檢查簽證，其檢查
    簽證結果應向當地主管建築機關申報。非供公眾使用之建築物，經內政部認有必
    要時亦同。」、「前項檢查簽證結果，主管建築機關得隨時派員或定期會同各有
    關機關複查。」、「第三項之檢查簽證事項、檢查期間、申報方式及施行日期，
    由內政部定之。」、「專業機構或人員檢查簽證內容不實者，處新臺幣六萬元以
    上三十萬元以下罰鍰，並移送各該主管機關依法懲處。」建築法第七十七條第一
    項、第二項、第三項、第四項、第五項及第九十一條第四項分別定有明文。又高
    雄縣建築物公共安全檢查簽證及申報案件簽證不實認定作業原則第五條第六款規
    定：「專業機構或人員辦理檢查簽證申報案件，經查有下列情形之一者，依建築
    法第九十一條第四項規定辦理：．．．六、申報場所經複查不符規定，卻簽證為
    合格，情節嚴重者。」合先敘明。
四、經查，原告於八十九年三月八日受託辦理香美茶藝館建築物之八十九年度建築物
    公共安全檢查簽證及申報業務，經原告現場檢查後，向被告辦理申報並准予報備
    ，列管複查，嗣被告委託台灣省建築師公會高雄縣辦事處派複查人員黃正雄於九
    十年二月二十六日赴香美茶藝館現場辦理建築物公共安全檢查簽證及申報複查作
    業，發現原告之簽證內容關於內部裝修材料項目與現況不符，且製有八十九年度
    建築物公共安全檢查簽證複查工作會勘紀錄表，由香美茶藝館使用人黃陳豔珠、
    原告之受僱人黃旗木及黃正雄簽名於該會勘紀錄表（影本乙件）並附於原處分卷
    可稽，被告遂認為原告受委託辦理香美茶藝館建築物八十九年度公共安全檢查簽
    證涉有不實情事，乃依建築法第九十一條第四項規定以九十一年一月二十一日府
    建管字第０九一０００一六一五號函處原告罰鍰六０、０００元等情，為兩造所
    不爭執，並有前揭會勘紀錄表、處分書等附於原處分卷可憑，洵堪認定。
五、原告雖主張：「高雄縣建築物公共安全檢查簽證及申報案件簽證不實認定作業原
    則」為地方行政機關之行政命令，不得為行政處分之依據，另現場報告原是空白
    ，且內容均未填寫，因被告所派之複檢人員說沒問題，要原告之公安檢查員黃旗
    木簽名，黃旗木才簽名，結果被告事後才自己填載稱原告有部分不實，且本件罰
    鍰太高並不合理云云。惟按，『高雄縣建築物公共安全檢查簽證及申報案件簽證
    不實認定作業原則』係由高雄縣政府為落實高雄縣建築物公共安全檢查簽證及申
    報制度，提升專業機構或人員簽證品質所訂定。又所謂簽證不實，係指違反建築
    法第七十七條及建築物公共安全檢查簽證及申報辦法規定，此參諸該作業原則第
    一條、第二條前段規定即明。而對於申報案件簽證不實之認定，需召開審議會討
    論，並得通知簽證檢查人到場說明，經審議會議確認簽證不實者，衡酌情節輕重
    ，始依建築法第九十一條第四項規定處理。是該作業原則僅為就建築法第七十七
    條及第九十一條第四項等規定，有關「簽證不實」之事項再就技術性、細節性事
    項予以補充規定，並非就人民違法行政上義務之行為予以裁罰性規定。是本件裁
    罰之依據，係以原告違反建築法第七十七條第一項、第三項之規定，並依建築法
    第九十一條第四項科處罰鍰，尚非以『高雄縣建築物公共安全檢查簽證及申報案
    件簽證不實認定作業原則』作為裁罰處分之依據。是原告主張『高雄縣建築物公
    共安全檢查簽證及申報案件簽證不實認定作業原則』並未明訂實施日期，被告不
    得援引作為處分依據，且該原則性質僅係為「命令」，非經法律授權訂定，不得
    對人民違反行政上義務之行為予以裁罰性之行政處分云云，容有誤解。次查，本
    件嗣被告委託台灣省建築師公會高雄縣辦事處派複查人員黃正雄於九十年二月二
    十六日赴香美茶藝館現場辦理建築物公共安全檢查簽證及申報複查作業，發現其
    內部裝修材料項目「部分（石膏）牆面及天花板加以易燃材料裝修」與原告之簽
    證內容所載不符，且製有八十九年度建築物公共安全檢查簽證複查工作會勘紀錄
    表，由香美茶藝館使用人黃陳豔珠、原告之受僱人黃旗木及偵查員黃正雄簽名於
    該會勘紀錄表（影本乙件）等情，此有該會勘紀錄表附於原處分卷可按。雖原告
    之職員黃旗木到庭證稱「上開會勘紀錄表原是空白，內容也都還沒寫，係其簽名
    後再由複查人員事後自己記載原告有簽證不實」等詞，惟查黃旗木在原告處從事
    公安檢查員已有三年時間，對於在九十年二月十六日之八十九年度建築物公共安
    全檢查簽證複查工作會勘紀錄表上簽名所產生之法律上效果，本其專業知識應有
    所認識，衡情當不致於空白之會勘紀錄表上簽名，是其前述證詞，尚難遽採。末
    按，本件係被告本其裁量權限，按法律所定最低額度處以原告罰鍰六萬元，於法
    並無不合，據此，原告所稱本件罰鍰太高並不合理乙節，亦屬無憑。揆諸上揭說
    明，被告依建築法第九十一條第四項規定處以原告罰鍰，核無違誤。
六、綜上所述，被告依建築法第九十一條第四項規定處以原告罰鍰六０、０００元，
    並無違誤，訴願決定遞予維持，亦無不合。原告之訴為無理由，應予駁回，並不
    經言詞辯論為之。又原告其餘主張，與本件判決結果不生影響，爰不一一論述，
    附此敘明。
據上論結，本件原告之訴為無理由，爰依行政訴訟法第二百三十三條第一項、第二百
三十六條、第一百九十五條第一項後段、第九十八條第三項前段，判決如主文。
中　　　華　　　民　　　國    九十一　　年　  　十　　　月　　三十一　　日
                              高雄高等行政法院第二庭
     　   　　　　　　　　　　      　    法      官  林勇奮
右為正本係照原本作成。
如不服本判決，應於送達後二十日內，向本院提出上訴狀並表明上訴理由，如於本判
決宣示後送達前提起上訴者，應於判決送達後二十日內補提上訴理由書（須按他造當
事人人數附繕本）。提起上訴應預繳送達用雙掛號郵票七份（每份三十四元）。
中　　　華　　　民　　　國    九十一　　年　  　十　　　月　　三十一　　日
                                          法院書記官  黃玉幸
附註：
行政訴訟法第二百三十五條（第一項、第二項）：
對於適用簡易程序之裁判提起上訴或抗告，須經最高行政法院之許可。
前項許可，以訴訟事件所涉及之法律見解具有原則性者為限。
